【裁判字號】    89,上訴,1262
【裁判日期】    890517
【裁判案由】    竊盜等
【裁判全文】
臺灣高等法院刑事判決                  八十九年度上訴字第一二六二號
    上  訴  人  臺灣桃園地方法院檢察署檢察官
    被      告  丙○○
右上訴人，因被告竊等案件，不服臺灣桃園地方法院，八十八年度訴字第一五一四
號，中華民國八十九年一月二十一日第一審判決（起訴案號：臺灣桃園地方法院檢察
署八十八年度偵字第七二二七號）提起上訴，甲○判決如左：
    主      文
原判決撤銷。
丙○○連續攜帶兇器竊盜，處有期徒刑壹年。
扣案鐵鎚壹支、鋼印拾伍顆及未扣案起子壹支、扳手壹支均沒收。
    事      實
一、丙○○意圖為自己不法之所有，基於概括之犯意，先後兩次竊取他人財物，其詳
    如下：
  (一)丙○○於民國八十八年四月四日上午六時許，在桃園縣新屋鄉○○○路（公訴人
    誤載為南路）二段五二四號前，持其所有可用以刺或劃傷人之身體，加害人之生
    命，客觀上具有危險性，可為兇器之起子一支，以之竊取停放該處屬丁○○所有
    ，ＫＹ－八一一九號（引擎號碼：YLN331GLI03360號）裕隆牌一九九一年份時值
    新台幣（下同）十二萬元之自小客車一輛（以下簡稱鄭車），得手後偽造引擎號
    碼（詳后）供己代步之用。
  (二)丙○○又於八十八年四月七日左右，在桃園市○○路「八百伴百貨」附近小路旁
    之空地，見停有Ｖ九－三０四四號，自小客車一輛（係乙○○所有，遭不詳姓名
    人於同年月五日在同市○○路竊取後停放該處，以下簡稱周車），竟基於前揭不
    法所有之概括犯意，持其所有堪作兇器之扳手一支及前揭起子一支，拆卸該車上
    之大燈、方向燈、剎車燈、水箱罩各一組、室內燈一個及車內時鐘一個（合計價
    值三一，六五０元）予以竊取放置於其前所竊取鄭車行李箱內。
二、丙○○竊得鄭車後，為圖掩飾，乃於八十八年五月九日下午三時三十分許，在桃
    園縣大溪鎮之大漢溪旁，先將鄭車原有之引擎號碼（詳前）磨平後，再持用其所
    有之鐵鎚及鋼印重新打印號碼之方式，偽造其所有ＫＣ－六六二一號自小客車（
    車已毀損）之引擎號碼「YLN331SD02507 」號於鄭車引擎之上，足生損害於公路
    主管機關之管理及製造廠商之信譽，並將其所有之自小客車車牌改懸於該車。迨
    八十八年五月十一日晚上十一時許，丙○○駕駛該車行經桃園縣大溪鎮○○路、
    勝利街口時，為警臨檢查獲上情，並扣得其所有供偽造引擎號碼所用之鐵鎚一支
    及鋼印三十五顆。
三、案經桃園縣警察局大溪分局報請台灣桃園地方法院檢察署檢察官偵查起訴。
    理      由
一、右揭事實(一)及二部分，業據被告丙○○於審理中供承不諱，事實(二)部分，訊據被
    告亦直承以自有之扳手及起子為工具，於前揭時地拆卸而竊取周車上大燈等零件
    ，放置於自己駕駛前所竊取鄭車行李箱中被查獲等情屬實，並經被害人丁○○、
    乙○○於警訊時指述甚明。警方臨檢時，因見其駕駛之鄭車車牌、車身、ＣＣ數
    及顏色等不符，乃帶回警局詳為查核，始發覺引擎號碼亦經偽造，復經承辦警員
    郭建輝於原審結證明確，且有丁○○、乙○○立具之贓物領據二紙、車輛竊盜、
    車牌失竊資料個別查詢報表－查詢車輛認可資料一份、被告所有自小客車之車籍
    作業系統－查詢認可資料一份暨贓車照片四幀在卷足憑。並有供偽造引擎號碼所
    用鐵鎚一支、鋼印三十五顆扣案為證，事證甚明。
二、被告雖供稱：「是綽號『阿寶』的人叫我去拆車燈等零件，我與二、三人一起拆
    ，東西先放我這裡，等『阿寶』要用時再以呼叫器叫我，『阿寶』不熟，真的姓
    名不知」等語。惟被告不能舉證以實其說，又無任何線索以供調查，且被告於警
    訊中供稱伊與七、八位年籍不詳的朋友共同竊的，所述先後歧異，已難置信，
    且依被害人乙○○立具之贓物領據載明，該批大燈等轎車零件，合計總價值達三
    一，六五０元，價值不菲，被告何能輕率聽從不熟之「阿寶」指使自車上拆卸下
    來，損毀車輛，顯具不法所有意圖；又若「阿寶」要用，則寄放被告贓車行李箱
    內，已達一個多月之久，何以仍未聯絡取用？所辯無非展飾避就之詞，並不足採
    ，又周車被竊取前開零件後所剩引擎、車身等仍停放桃園市○○路、民有東街口
    ，經警於八十八年四月九日二十一時尋獲通知被害人領回等情，業據被害人乙○○於警訊中供明，核與被告自白僅竊取零件合。公訴人認被告竊取該輛汽車（
    全部）固不無誤會。但起訴事實亦述及被告拆解車燈等零件，藏放自己駕駛之小
    客車上，此部分行為，亦屬起訴竊行為之一部，被告意圖為自己不法之所有，
    以扳手、起子為工具，而竊取周車內前開零件之犯行，足堪認定。
三、被告持用可為兇器之起子竊取汽車及起子、扳手竊取汽車內零件部分，係犯刑法
    第三百二十一條第一項第三款攜帶兇器竊盜罪。公訴人因漏未斟酌被告係持用兇
    器犯之，指此部分係犯同法第三百二十條第一項之普通竊盜罪，容有未洽，起訴
    法條應予變更。被告先後兩次行為，時間密接、方法雷同，觸犯構成要件相同之
    罪名，顯係基於概括之犯意，為連續犯，應以一罪論，並加重其刑。次按汽車「
    引擎號碼」，係表示製造工廠及出廠時期之標誌，依刑法第二百二十條第一項之
    規定，以私文書論，且偽刻引擎號碼，足以生損害於公路主管機關之管理及製造
    廠商之信譽，自應論以刑法第二百十條之偽造私文書罪（最高法院六十三年十一
    月五日六十三年度第四次刑庭庭推總會決議七參照），故核被告在其竊得汽車之
    引擎上打印引擎號碼部分係犯刑法第二百二十條第一項、第二百十條之偽造準私
    文書罪。又其偽造引擎號碼之目的無非為掩飾該車係屬盜贓之性質，因之，其所
    犯偽造準私文書及加重竊盜二罪間，有原因與結果之牽連關係，應依牽連犯之規
    定，從一重以加重竊盜罪處斷。
四、原審予以論科，固非無見，惟徒以被告並未竊取周車，而拆解竊取周車零件之時
    、地，又與起訴竊車之時、地未盡相同，遂判決此部分無罪，尚有欠洽。公訴人
    上訴，指被告拆解他人車上零件，取放被告車上，亦應成立竊罪，為有理由，
    應將原判決撤銷改判。爰審酌被告犯罪動機、目的、手段、竊取財物之價值、犯
    行所生危害及犯後態度等一切情狀，量處如主文第二項所示之刑。扣案鐵鎚一支
    、鋼印三十五顆及未扣案扳手、起子各一支均屬被告所有，業據其陳明在卷，分
    別係供偽造私文書或竊盜所用之物，起子、扳手雖未扣案，惟並無證據可證明已
    滅失。爰均依刑法第三十八條第一項第二款，宣告沒收。至扣案之汽車鑰匙一支
    ，不能證明與被告本件犯行有關，另偽造之引擎號碼附合於引擎，已屬失主即丁○○所有，均不得諭知沒收。
五、公訴意旨另指被告於偽造引擎號碼後復持之加以行使云云，惟查，汽車引擎係深
    置在引擎室內，平日駕車外出，其上又均覆蓋有引擎蓋，並無人能窺得引擎號碼
    ，況本件亦不能證明被告曾駕車前去接受車檢，由是，顯難認被告已本於該引擎
    號碼之內容對他人有所主張而達於行使之階段，自未能課以行使偽造私文書之責
    ，惟公訴人既認此與前開經甲○論罪之偽造部分有高、低度行為之吸收關係，爰
    不另為無罪之諭知。
據上論斷，應依刑事訴訟法第三百六十九條第一項前段、第三百六十四條、第二百九
十九條第一項前段、第三百條，刑法第五十六條、第二百二十條第一項、第二百十條
、第三百二十一條第一項第三款、第五十五條、第三十八條第一項第二款，判決如主
文。
本案經檢察官郭弘佑到庭執行職務。
中    華    民    國    八十九    年      五        月        十七      日
                            臺灣高等法院刑事第十三庭
                                審判長法  官  常  尚  信
                                      法  官  周  占  春
                                      法  官  盧  彥  如
右正本證明與原本無異。
不得上訴。
                                      書記官  鄭  麗  兒
中    華    民    國    八十九    年      五        月        十九      日
附錄：本案論罪科刑法條全文
刑法第三百二十一條
犯竊盜罪而有左列情形之一者，處六月以上五年以下有期徒刑：
一、於夜間侵入住宅或有人居住之建築物、船艦或隱匿其內而犯之者。
二、毀越門扇、牆垣或其他安全設備而犯之者。
三、攜帶兇器而犯之者。
四、結夥三人以上而犯之者。
五、乘火災、水災或其他災害之際而犯之者。
六、在車站或埠頭而犯之者。
前項之未遂犯罰之。


司法院資訊處製作；財團法人民間司法改革基金會備份。
